【裁判字號】    96,訴,3199
【裁判日期】    970320
【裁判案由】    考試
【裁判全文】
臺北高等行政法院判決
                                     96年度訴字第03199號
                              .
原      告  甲○○
被      告  考選部
代  表  人  乙○○（部長）
訴訟代理人  丙○○
上列當事人間因考試事件，原告不服考試院中華民國96年7 月26
日96考台訴決字第084 號訴願決定，提起行政訴訟。本院判決如
下：
    主  文
原告之訴駁回。
訴訟費用由原告負擔。
    事  實
一、事實概要：
    原告參加民國（下同）96年專門職業及技術人員普通考試華
    語領隊人員考試( 下稱系爭考試) ，於試題疑義受理期間(
    全部筆試完畢之次日起3 日內，即96年3 月19日至21日) ，
    對系爭考試「領隊實務（二）」科目第28題之公告答案有疑
    義，填具試題疑義申請表向被告申請，經被告依規定程序處
    理結果，決定維持原公告答案，並據以公告及以96年4 月19
    日選題字第0963100195號函復知原告。嗣被告寄發原告之成
    績及結果通知書，原告華語領隊人員類科考試總成績59.58
    分，未達及格標準60分，未獲及格，原告不服，除向被告申
    請複查全部科目考試成績外，並以不服「領隊實務（二）」
    科目第28題試題疑義處理結果為由，提起訴願，遭決定駁回
    ，遂向本院提起行政訴訟。
二、兩造聲明：
  (一)原告聲明求為判決：
    1.訴願決定及原處分關於後開第2項部分均撤銷。
    2.命被告對於96年專門職業及技術人員普通考試華語領隊人
      員考試作成關於領隊實務(二)科67.5分並補行錄取之行政處
      分。
    3.訴訟費用由被告負擔。
  (二)被告聲明求為判決：
    1.原告之訴駁回。
    2.訴訟費用由原告負擔。
三、兩造之爭點：
  (一)原告主張之理由：
    1.原告於96年3月參加96年專門職業及技術人員普通考試，
      對中華語領隊實務(二)第28題提出疑義，提出財政部關稅總
      局96年5 月4 日台總局緝字第0961009648號函說明捲煙5
      條（1000支）無庸置疑，被告堅持己意捲煙5 條（500 支
      ）之答案顯有爭議及瑕疵，原告請求該題一律給予送分。
      則原告該科成績正確為67.5分，總成績原為59.58 分，加
      上此題即可以60分及格。
    2.被告辯稱: 「既屬嚴謹審慎閱卷，且以提報第二次會議，
      並以書函復知原告在案」等語，只要調閱被告第一次及第
      二次會議紀錄及簽到簿，即可查知是否審慎嚴謹還是僅係
      被告經辦員擅自為之。被告引用最高行政法院(89 年7 月
      1 日改制前為行政法院)55 年判字第275 號判例，但該判
      例係針對中醫生檢覆考試，試問與原告華語領隊考試有何
      相干，徒增原告精神困擾，且有影響法院判決之誤導。是
      被告答辯為無理由，請求判決如原告之聲明。
  (二)被告主張之理由：
    1.按典試法第22條規定：「應考人於考試後對試題或公布之
      測驗式試題答案，如有疑義，應於規定期限內提出，逾期
      不予受理。試題疑義提出之期限、程序、處理原則及其他
      有關事項，由考試院定之。」復依國家考試試題疑義處理
      辦法第3 條第1 項規定：「應考人所提疑義除有非試題實
      質內容疑義，由考選部或受委託辦理試務機關、團體逕行
      復知應考人外，依下列程序處理：一、將應考人所提疑義
      資料、試題及答案，送請典（主）試委員、命題委員、試
      題審查委員或閱卷委員於七日內提出書面處理意見。二、
      將書面處理意見提請各組召集人邀集典（主）試委員、命
      題委員、試題審查委員、閱卷委員或其他具典（主）試委
      員資格之學者專家，召開會議研商之。三、將會議處理結
      果送請典（主）試委員長核定，據以評閱試卷並復知應考
      人。四、將會議處理結果提報典（主）試委員會。」
    2.原告於試題疑義受理期限內，已依上述規定對系爭試題提
      出疑義，被告爰依前揭辦法之規定，將應考人之疑義來函
      及所附佐證資料送請原命題委員審酌並研提處理意見後，
      一併提請系爭考試典試委員會「實務組（二）」召集人邀
      集典試委員及具有典試委員資格之學者專家召開試題疑義
      會議研商，決議「領隊實務（二）」科目第28題維持原正
      確答案C ，並將試題疑義會議處理結果送請系爭考試典試
      委員長核定後，據以公告，且依規定提報典試委員會第二
      次會議，並以書函復知原告在案，其程序審慎嚴謹，並無
      違背法令之處。
    3.本案系爭試題疑義之處理，均依「典試法」及「國家考試
      試題疑義處理辦法」之相關規定辦理，參與試題疑義會議
      之學者專家基於法律之授權，根據其學識素養與經驗，所
      為專門學術上獨立公正之智識判斷，具有高度之專業性及
      屬人性，過程審慎嚴謹，如無違背法令之情事，應予尊重
      ，此有最高行政法院55年判字第275 號判例足資參據。綜
      上，本案原告之訴為無理由，敬請予以駁回。
    理  由
一、原告起訴主張: 原告於96年3 月參加96年專門職業及技術人
    員普通考試，對中華語領隊實務(二)第28題提出疑義，並有財
    政部關稅總局96年5 月4 日台總局緝字第0961009648號函說
    明捲煙5條（1000支）可資參照，被告堅持己意捲煙5 條（
    500 支）之答案顯有爭議及瑕疵，原告請求該題一律給予送
    分。則原告該科成績正確為67.5分，總成績原為59.58 分，
    加上此題即可以60分及格。是原處分顯有違誤，爰提起本件
    行政訴訟，求為判決如聲明所示云云。
二、被告則以: 本案系爭試題疑義之處理，均依「典試法」及「
    國家考試試題疑義處理辦法」之相關規定辦理，系爭考試典
    試委員會「實務組（二）」召集人邀集典試委員及具有典試
    委員資格之學者專家召開試題疑義會議研商，決議「領隊實
    務（二）」科目第28題維持原正確答案C ，並將試題疑義會
    議處理結果送請系爭考試典試委員長核定後，據以公告，且
    依規定提報典試委員會第二次會議，並以書函復知原告在案
    ，並無違背法令之處。是故，本件原告之訴為無理由，求為
    判決駁回原告之訴等語，資為抗辯。
三、按典試法第22條規定：「（第1 項）應考人於考試後對試題
    或公布之測驗式試題答案，如有疑義，應於規定期限內提出
    ，逾期不予受理。（第2 項）試題疑義提出之期限、程序、
    處理原則及其他有關事項，由考試院定之。」次按國家考試
    試題疑義處理辦法第3 條第1 項規定：「應考人所提疑義除
    有非試題實質內容疑義，由考選部或受委託辦理試務機關、
    團體逕行復知應考人外，依下列程序處理：一、將應考人所
    提疑義資料、試題及答案，送請典（主）試委員、命題委員
    、試題審查委員或閱卷委員於七日內提出書面處理意見。二
    、將書面處理意見提請各組召集人邀集典（主）試委員、命
    題委員、試題審查委員、閱卷委員或其他具典（主）試委員
    資格之學者專家，召開會議研商之。三、將會議處理結果送
    請典（主）試委員長核定，據以評閱試卷並復知應考人。四
    、將會議處理結果提報典（主）試委員會。」再按「由以上
    規定及典試法之相關規定可知，被告辦理公務人員考試，係
    依法組織典試委員會辦理典試事宜，有關應考人考試成績之
    評定，係由典試委員或閱卷委員基於法律之授權，根據個人
    學識素養與經驗所作專門學術上獨立公正之智識判斷，具有
    高度之專業性與屬人性，如其程序無違背法令之處，應考人
    不應任意對之藉詞聲明不服，此乃維持考試客觀公平所必要
    」（最高行政法院55年度判字第275 號判例參照）。
四、首開事實欄所述之事實，有96年專門職業及技術人員普通考
    試領隊人員考試試題疑義申請表、被告96年4 月19日選題字
    第0963100195號函、96年專門職業及技術人員普通考試領隊
    人員考試成績及結果通知書、96年專門職業及技術人員普通
    考試導遊人員、領隊人員考試典試委員會第一次及第二次會
    議紀錄等件，在卷可稽，為可確認之事實。
五、歸納兩造上述之主張，本件爭執之重點在於被告就系爭考試
    之評分有無原告所指違法之情事？經查，本案原告參加系爭
    考試，於試題疑義受理期間，對「領隊實務（二）」科目第
    28題之公告答案提出疑義，經被告依前揭疑義處理辦法規定
    程序，將原告所提疑義及相關佐證資料送請原命題委員研提
    處理意見後，提請系爭考試典試委員會實務組（二）召集人
    邀集典試委員及其他具典試委員資格之學者專家召開試題疑
    義會議審查，審議結果決議維持原正確答案，經送請系爭考
    試典試委員長核定，並據以辦理公告及復知原告。據此，被
    告處理上開試題疑義，均依相關考試法規規定辦理，由參與
    審議之委員基於法律之授權，根據個人學識素養與經驗為專
    門學術上獨立公正之智識判斷，並無違法。而考試之評分專
    屬於典試委員之職權，此具有高度之專業性及屬人性，其法
    律性質為行政機關適用不確定法律概念之「判斷餘地」，因
    而典試委員之出題及評分應受尊重，其他機關甚至法院亦不
    得以其自己之判斷，代替典試委員評定之分數，此一原則不
    但適用於非測驗式試題，亦適用於測驗式試題，蓋於此類試
    題其由典試委員所決定公布之測驗式試題答案，即等同於典
    試委員之評分。準此，本院對原告系爭考試之評分結果，除
    有違法情事或依形式觀察有顯然錯誤外，應予尊重。是原告
    主張系爭考試華語領隊實務(二)第28題之答案顯有爭議及瑕疵
    ，請求該題一律給予送分云云，並非可採。本件原告參加系
    爭考試，總成績59.58 分，未達及格標準60分，致未獲及格
    ，於收受被告寄發之成績及結果通知書後，申請複查全部科
    目成績，經被告依應考人申請複查成績辦法規定之程序，調
    出原告各科目試卷，核對號碼無訛，檢查作答方法符合規定
    ，並以讀卡設備高低不同感度各重讀一次無誤，其成績與原
    發成績及結果通知書所載之分數相符，於法並無不合。
六、綜上所述，原告所訴各節，均非可採，被告就系爭考試未錄
    取原告，並無違法，訴願決定遞予維持，亦無不合，原告訴
    請撤銷，並請求判決如訴之聲明第2 項所示，為無理由，應
    予駁回。
七、兩造其餘攻擊防禦方法均與本件判決結果不生影響，故不逐
    一論述，併此敘明。
據上論結，本件原告之訴為無理由，爰依行政訴訟法第98條第1
項前段，判決如主文。
中    華    民    國    97    年    3     月    20    日
                      臺北高等行政法院第一庭
                                審判長法  官  王立杰
                                      法  官  劉錫賢
                                      法  官  林惠瑜
上為正本係照原本作成。
如不服本判決，應於送達後20日內，向本院提出上訴狀並表明上
訴理由，如於本判決宣示後送達前提起上訴者，應於判決送達後
20日內補提上訴理由書（須按他造人數附繕本）。
中    華    民    國    97    年    3     月    20    日
                                      書記官  劉道文


司法院資訊處製作；財團法人民間司法改革基金會備份。
